臺灣高等法院高雄分院刑事裁定　　　　　94年度聲再字第64號
再審聲請人
即受判決人　　乙○○
　　　　　　　甲○○
上列聲請人等因聲請再審案件，對於本院93年度上易字第645 號
中華民國94年3 月25日確定判決（起訴案號：臺灣澎湖地方法院
檢察署93年度偵字第148 號；原審案號：臺灣澎湖地方法院93年
度簡上字第15號），聲請再審，本院裁定如下：
      主    文
再審之聲請駁回。
      理    由
一、聲請意旨略稱：依據越南法律關於結婚之生效要件，於第二
    章結婚第8 條規定「按照國家規定結婚程序由雙方之一者的
    當地政府（鄉、鎮、里之人民委員會）認證結婚事實並註冊
    結婚登記，越南公民之間在國外結婚，由越南社會主義共和
    國之駐外辦事處認證；其餘之結婚之方式均無法律效力」，
    有越南法律原文及譯文（詳聲請狀之附件）可查。是本件依
    越南法律規定，整個過程均由聲請人乙○○與阮氏妹辦理結
    婚手續，聲請人甲○○均未參與越南法律規定之結婚生效要
    件之結婚程序，以乙○○與阮氏妹同向越南當地公務機關取
    得結婚證書，並向我國駐胡志明市台北經濟文化辦事處申請
    認證，期間經過胡志明市代表處對乙○○、阮氏妹面談後，
    經過實質審查，應認為乙○○與阮氏妹確實有結婚之事實；
    至於聲請人甲○○僅於宴席上因聲請人乙○○生病而權充新
    郎而已，惟此程序並非越南法律規定之結婚生效要件，是有
    關辦理越南法律規定結婚生效要件之程序，聲請人甲○○均
    未參與；原確定判決認定聲請人甲○○在越南應邀參與拍照
    有公開儀式之行為，並誤認聲請人甲○○與阮氏妹在越南結
    婚，以此推論而認定聲請人乙○○與阮氏妹偕同向越南當地
    公務機關取得結婚證書，並向我國駐胡志明市台北經濟文化
    辦事處申請認證之結婚不實在，原判決認定事實顯有違誤。
    至於阮氏妹來台簽證及其申請居留均與聲請人甲○○無關。
    依越南法律規定，所謂「公開儀式及二人以上之證人」之結
    婚方式無法律效力，故「越南法律規定生效要件之文件」應
    屬刑事訴訟法第42 1條第1 項第6 款所謂發見確實之新證據
    ，請鈞院裁定准於再審云云。
二、按刑事訴訟法第420 條第1 項第6 款所規定之確實新證據，
    在解釋上須具備(1)新穎性(2)確實性(3)影響性（或關連性）之
    要件始足當之。所謂「新穎性」係指該項證據於審判時並未
    經發現或存在或未及提出或審酌，而於判決後始發現；所謂
    「證據之確實性」係指該項證據依其形式上之觀察係真實存
    在；所謂「影響性」係指如經提出或審酌在客觀上顯可動搖
    原確定判決而使受判決人獲有利之判決而言。倘該證據在審
    判時已經發現或存在且業經審酌並已說明其取捨之理由，或
    該證據資料在形式上尚未能確定其真實存在，或其形式上雖
    屬真實，然縱予提出供法院審酌，在客觀上亦未必能據以動
    搖原確定判決之基礎或依其他證據資料所作事實之認定者，
    即非刑事訴訟法第420 條第1 項第6 款所稱之確實新證據。
三、經查：
  (一)、原確定判決認定甲○○、乙○○為兄弟關係，甲○○已婚
      ，乙○○未婚，甲○○欲再娶越南籍女子為妻，於乙○○
      並無結婚真意之情形下，二人商議以未婚之乙○○欲娶越
      南籍女子之名義，由乙○○委託不知情之仲介業者何爾逵
      仲介越南籍女子結婚，於民國（下同）92年3 月21日至同
      月25日，共同前往越南胡志明市相親，待甲○○決定以越
      南籍女子阮氏妹為結婚對象後，遂告知阮氏妹：甲○○目
      前雖然已婚，但即將離婚，故商請阮氏妹先與乙○○辦理
      結婚及來台手續，待日後甲○○正式離婚後再辦理結婚登
      記等語。甲○○、乙○○於阮氏妹同意上情後，遂利用該
      段相親期間及同年6 月22日至26日再次前去越南之期間，
      透過仲介業者之協助，處理相關結婚事宜，當中除由甲○
      ○實際擔任新郎，與阮氏妹公開結婚宴客外，又以乙○○
　    與阮氏妹結婚之不實名義，向越南當地公務機關取得結婚
      證書，再將內容不實之越南結婚證書，持向我國駐胡志明
      市台北經濟文化辦事處（下稱胡志明市代表處）申請認證
      ，胡志明市代表處對乙○○、阮氏妹面談後，經過實質審
      查，誤將該內容不實越南結婚證書認證為真正。而甲○○
      、乙○○於同年6 月26日返國後，均明知阮氏妹與乙○○
      彼此皆無結婚之真意，且上開經胡志明市代表處認證之越
      南結婚證書內容亦為虛偽，竟為使阮氏妹順利來台居留，
      甲○○、乙○○、阮氏妹3 人共同基於行使使公務員登載
      不實公文書之概括犯意聯絡，先後由乙○○本人或以委託
      不知情之陳營及仲介業者之方式，陸續辦理上揭原確定判
      決事實欄第1 項第1 款至第3 款所載之結婚登記、換發身
      分證、簽證及居留證等相關手續，而使我國各該機關公務
      員，將乙○○與阮氏妹結婚一節，登載於職務上所掌之公
      文書，並交付乙○○本人行使或由乙○○轉交仲介業者及
      阮氏妹持之行使等事實，係依憑被告乙○○、甲○○等二
      人之自白及證人阮氏妹、何爾逵之證供，暨有經胡志明市
      代表處認證之越南結婚證書、台中市西區戶政事務所函附
      資料、被害人護照及簽證影本、澎湖縣警察局函附資料、
      阮氏妹居留證、乙○○身分證、入出境資料等證據資料，
      並敘明依被告甲○○與阮氏妹於越南胡志明市公開結婚宴
      客錄製光碟勘驗內容觀之，實際擔任新郎角色者始終為被
      告甲○○，被告乙○○僅是隨侍在旁協助結婚儀式之進行
      而已，足見阮氏妹與被告甲○○結婚，並舉行公開儀式，
      阮氏妹之真正結婚對象係被告甲○○，並非被告乙○○。
      另敘明本案涉外婚姻之前後過程觀察，婚前所訂立之仲介
　　　契約，雖為被告乙○○名義，但簽約時留存之聯絡電話，
　　　即包括甲○○之手機號碼0000000000，此有卷內越南新娘
　　　代辦契約書及被告甲○○留存之聯絡電話可供比對，而每
 　　 次至越南辦理結婚手續時，均為被告等二人同行，被告甲
      ○○於警訊時亦自承遭阮氏妹索討金錢等語，足認被告甲
      ○○始終參與阮氏妹之結婚過程及婚後生活，亦可佐證阮
      氏妹之指訴可資採信。另敘明對於被告等二人有利之證據
      不採納之理由，而論處被告甲○○、乙○○共同連續行使
      明知為不實之事項，而使公務員登載於職務上所掌之公文
      書，足以生損害於公眾之罪刑。
  (二)、聲請人據以聲請再審所提出之越南法律關於結婚法律規定
      ，縱認為真實，該結婚法律第二章之第8 條雖規定「按照
      國家規定結婚程序由雙方之一者的當地政府（鄉、鎮、里
      之人民委員會）認證結婚事實並註冊結婚登記，越南公民
      之間在國外結婚，由越南社會主義共和國之駐外辦事處認
      證；其餘之結婚之方式均無法律效力」，與我國民法第98
      2 條第1 項規定應有公開儀式及2 人以上之證人為結婚之
      生效要件有所不同；惟原確定判決既依憑上揭之證據資料
      認定「阮氏妹與被告甲○○結婚，並舉行公開儀式，阮氏
      妹之真正結婚對象係被告甲○○，並非被告乙○○」，阮
      氏妹既無與被告乙○○結婚之真意，亦無與乙○○結婚之
      事實，依越國上揭法律規定，亦無從認定阮氏妹與乙○○
      結婚之事實，則聲請人所提出之上揭新證據即越南結婚法
      律在客觀上自不足以動搖原確定判決而使受判決人獲有利
      之判決。揆諸上揭說明，聲請人所提之越國結婚法律條文
      ，顯與刑事訴訟法第420 條第1 項第6 款所規定之確實新
      證據不符，自難憑以聲請再審。本件再審之聲請為無理由
      ，應予駁回。
四、據上論結，應依刑事訴訟法第434條第1項，裁定如主文。
中　　華　　民　　國　　94　　年　　7 　　月　　28　　日
                  刑事第四庭    審判長法  官 蕭權閔
                                      法  官 陳吉雄
                                      法  官 李嘉興
以上正本證明與原本無異。
本裁定不得抗告。
中　　華　　民　　國　　94　　年　　7 　　月　　28　　日
　　　　　　　　　　　　　　　　　　　書記官 態惠津
